【裁判字號】    98,重訴,4
【裁判日期】    980606
【裁判案由】    殺人等
【裁判全文】
臺灣高雄地方法院刑事裁定               98年度重訴字第4號
被      告  丙○○
                    現於臺灣高雄看守所羈押中
義務辯護人  顏萬文律師
被      告  乙○○
                    現於臺灣高雄看守所羈押中
義務辯護人  邱明政律師
上列被告因殺人等案件，本院裁定如下：
    主  文
丙○○、乙○○均自民國玖拾捌年陸月拾日起延長羈押貳月。
    理  由
一、被告丙○○、乙○○前因殺人等案件，經本院認為罪嫌重大
    ，且被告丙○○所涉犯殺人罪、被告乙○○所涉殺人未遂罪
    均為最輕本刑5 年以上有期徒刑以上之罪名，且均有事實足
    認有逃亡及勾串共犯或證人之虞，並認為有羈押之必要，依
    刑事訴訟法第101 條第1 項第1 、2 、3 款之規定，於民國
    98年1 月10日起執行羈押及禁止接見通信，又於98年4 月10
    日起延長羈押1 次在案（另於98年2 月19日起解除禁見在案
    ）。
二、按被告經法官訊問後，而有左列情形之一，非予羈押，顯難
    進行追訴、審判或執行者，得羈押之︰(一)逃亡或有事實足認
    為有逃亡之虞者。(二)有事實足認為有湮滅、偽造、變造證據
    或勾串共犯或證人之虞者。(三)所犯為死刑、無期徒刑或最輕
    本刑為5 年以上有期徒刑之罪者，刑事訴訟法第101 條第1
    項定有明文。另按羈押被告，偵查中不得逾2 月，審判中不
    得逾3 月，但有繼續羈押之必要者，得於期間未滿前，經法
    院依第101 條或第101 條之1 之規定訊問被告後，以裁定延
    長之，刑事訴訟法第108 條第1 項前段亦定有明文。
三、又按羈押決定乃法院審理案件之初步階段，尚未涉及本案犯
    罪事實之認定，從而決定羈押與否，法院心證形成之程度，
    要非必以確認被告果有成立犯罪者，始得為之，準此，刑事
    訴訟法第101 條第1 項、第101 條之1 第1 項所定「犯罪嫌
    疑重大」之要件，乃指客觀上存在具體事由，足堪使人相信
    被告可能涉有其被指控之犯罪，即屬之，此與「確信被告有
    罪」之意涵迥異，亦先予敘明。
四、經查：
  (一)茲法官以本案被告丙○○、乙○○羈押期間即將屆滿，經訊
    問被告2 人後，認雖被告2 人均否認殺人或殺人未遂犯行，
    惟查：就被告丙○○曾持刀刺殺被害人鄭明鋒一節，業據證
    人戊○○、甲○○等於警詢、偵查中證述明確，並有起訴書
    所列載之其他各項證據在卷可佐；被告乙○○曾持刀刺傷被
    害人陳定宏一節，則有證人戊○○、甲○○、丁○○、己○○於警詢、偵查中證述KTV 大門監視錄影翻拍照片，及起訴
    書所列載之其他各項證據在卷可佐，另被告乙○○自身亦不
    否認有與被害人陳定宏發生肢體衝突之事實。是由檢察官所
    提出之上開證據觀之，已足認被告丙○○、乙○○確實涉嫌
    檢察官起訴之殺人及殺人未遂罪，且嫌疑重大，是被告丙○○、乙○○此項羈押之原因迄今仍未消滅。至於被告丙○○
    之辯護人為被告辯稱：由現場監視錄影光碟可見被告丙○○
    先行離去，足見其犯罪嫌疑並非重大等語；乙○○之辯護人
    為被告辯稱：本案其他共犯、證人所述仍有諸多矛盾之處，
    是被告乙○○是否確實涉有殺人未遂罪而嫌疑重大，仍有疑
    問等語，自均無足採。
  (二)又查被告丙○○於案發後因害怕而立即於當日上午前往高雄
    小港機場搭乘飛機前往大陸地區一節，為被告丙○○供承甚
    明，被告乙○○明知其當日與多人毆打被害人甲○○，且被
    害人甲○○倒臥現場，傷勢非輕，仍於當日下午按原訂計畫
    出境前往大陸地區，而未靜候偵查機關調查，足見被告2 人
    於案發後均曾有逃避接受偵查之事實。本院考量上情，再審
    酌被告2 人所涉罪名及犯罪情節，認如不採取限制被告2 人
    行動自由之措施，顯均難以確保被告2 人遵期到庭接受審理
    。另經查本案尚未進入審理程序，另尚有主嫌即共犯庚○○
    在逃，迄今仍未緝獲到案，足見本案被告丙○○、乙○○仍
    有勾串共犯或證人之可能，該項羈押原因亦仍存在。又本院
    為兼顧被告2 人權益，已先行對被告2 人解除禁止接見通信
    ，並函知臺灣高雄看守所於被告2 人會客時予以全程錄音（
    見本院98年2 月19日雄院高刑矚98年度重訴字第4 號第0768
    2 號函文，見本院卷第179 頁），是倘如准許被告2 人交保
    在外，仍無法防止被告2 人勾串共犯或證人。是被告丙○○
    、被告乙○○之辯護人所稱被告乙○○已無逃亡或串證之虞
    ，亦無足採。
  (三)又按法院對被告執行之羈押，其本質上係屬為保全被告使訴
    訟程序得以順利進行，或為保全證據、保全對被告刑罰之執
    行之目的，所實施之剝奪人身自由之強制處分，是對被告有
    無繼續羈押之必要，當由法院以上述羈押之目的依職權為之
    目的性裁量。本院審酌後，認被告2 人所涉犯係法定最輕本
    刑10年以上有期徒刑之重罪，且涉案情節非輕，以羈押被告
    2 人之手段，均足以達到前揭防止被告2 人逃亡、串證及保
    全後續訴訟程序進行之目的，且無法以具保、責付、限制住
    居等其他對被告2 人之自由權利侵害較輕微之強制處分措施
    替代，另經權衡羈押之措施對於被告2 人基本權利侵害之程
    度，與為達成保全被告、確保刑事訴訟程序等落實國家刑罰
    權之公益後，認對被告2 人採此拘束人身自由措施，仍屬相
    當而必要之手段。據上，應認被告丙○○、乙○○均仍有繼
    續羈押之必要。
  (四)至被告丙○○、被告乙○○與其等2 人之辯護人所辯其他事
    由，均無影響繼續羈押被告丙○○、乙○○之必要性，併予
    敘明。
五、綜上，本案被告丙○○、乙○○有延長羈押之原因及其必要
    ，均應自98年6 月10日起延長羈押2 月。
六、爰依刑事訴訟法第108 條第1 項、第2 項、第5 項、第220
    條，裁定如主文。
中    華    民    國    98    年     6    月     6    日
                  刑事第八庭    審判長法  官  洪能超
                                      法  官  林建鼎
                                      法  官  陳思帆
以上正本證明與原本無異。
如不服本裁定，應於收受送達後5 日內向本院提出抗告狀。
中    華    民    國    98    年    6     月    6     日
                                      書記官  李宗諺


司法院資訊處製作；財團法人民間司法改革基金會備份。
